臺灣臺北地方法院交通事件裁定　　　 100年度交聲字第1939號
　　　　　　　　　　　　　　　　　 100年度交聲字第1940號
原處分機關　臺北市交通事件裁決所
異　議　人
即受處分人　黃文忠
上列受處分人因違反道路交通管理處罰條例案件，對於臺北市交
通事件裁決所於如附表所示之日期所為之處分（原處分案號詳如
附表所示），聲明異議，本院裁定如下：
    主  文
原處分均撤銷。
    理  由
一、異議意旨略以：異議人即受處分人黃文忠，收受如附表所示
    之遭臺北市交通事件裁決所以異議人所有之機車，於附表所
    示之違規時間、地點，有如附表所示之交通違規行為，分別
    裁處罰鍰新臺幣（下同）900元，惟異議人並未收受舉發通
    知單及違規採證照片，原處分機關竟將罰鍰從600元提高至
    900元，已有不當；且本件違規地點相同，亦可能係重複處
    罰，原處分機關未予詳查，逕予裁罰兩次，顯有錯誤，爰依
    法提出異議等語。
二、按行為人有違反道路交通管理處罰條例之情形者，應填製舉
    發通知單，逕行舉發者，應按已查明之資料填註車牌號碼、
    車輛種類、車主姓名或地址，並於舉發通知單上方空白處加
    註逕行舉發之文字後，由舉發機關送達被通知人；又違反道
    路交通管理事件，行為人認為舉發之事實與違規情形相符者
    ，得於接獲舉發通知單後，親自或委託他人持該舉發通知單
    ，不經裁決向指定之處所，逕依裁罰基準執行並繳納罰鍰結
    案；違反道路交通管理事件行為人，未依規定自動繳納罰鍰
    ，或未依規定到案聽候裁決，處罰機關應於舉發通知單送達
    2個月內依基準表逕行裁決之，違反道路交通管理事件統一
    裁罰基準及處理細則第11條第1項第3款、第48條第1項、第
    44條第1項分別定有明文。準此，逕行舉發案件，應由舉發
    機關依行政程序法之規定，將舉發通知單送達被通知人，經
    合法送達後，若被通知人未依規定自動繳納罰鍰，或未依規
    定到案聽候裁決，處罰機關方能逕予裁決，如未將舉發通知
    單合法送達被通知人而逕行裁決，即與前開規定不符，其裁
    決程序自有瑕疵。次按，送達應於受送達人之住居所、事務
    所或營業所為之；而於應送達處所不獲會晤應受送達人時，
    得將文書付與有辨別事理能力之同居人、受僱人或應送達處
    所之接收郵件人員；又應受送達人或其同居人、受僱人、接
    收郵件人員無正當理由拒絕收領文書時，得將文書留置於應
    送達處所，以為送達；如不能依行政程序法第72條、第73條
    規定為送達者，得將文書寄存送達地之地方自治或警察機關
    ，並作送達通知書2份，1份黏貼於應受送達人住居所、事務
    所、營業所或其就業處所門首，另1份交由鄰居轉交或置於
    該送達處所信箱或其他適當位置，以為送達。前項情形，由
    郵政機關為送達者，得將文書寄存於送達地之郵政機關。寄
    存機關自收受寄存文書之日起，應保存3個月，行政程序法
    第72條第1項前段、第73條第1項、第3項、第74條，分別定
    有明文。是依行政程序法第74條為寄存送達時，仍應對應受
    送達人之住居所、事務所或營業所為之，若為寄存送達之處
    所非應受送達人住居所、事務所或營業所，該送達即難謂係
    合法送達。
三、經查，異議人所有之車牌號碼ATV–285號重型機車，於附表
    所示之違規時間、地點，因有「在設有禁止停車標誌之處所
    停車」之交通違規行為，先後為臺北市政府警察局交通警察
    大隊、臺北市政府交通局拍照採證，並製作舉發通知單予以
    逕行舉發，嗣經臺北市交通事件裁決所開立裁決書，各裁處
    罰鍰900元等情，有如附表所示之裁決書、舉發違反道路交
    通管理事件通知單各2紙、違規採證照片在卷可稽，固堪認
    定。然本件如附表編號1所示之舉發通知單，經向上開車號
    重型機車車籍登記地即「臺北市中山區○○○路○段34號5樓
    」為郵寄送達，因招領逾無人簽收遭退回後，原舉發機關即
    臺北市政府警察局交通警察大隊即於100年4月13日，以第44
    3502號雙掛號郵件檢附送達證書，向同上址車籍登記地為寄
    存送達；附表編號2所示之舉發通知單，係於同年3月24日，
    以第078802號掛號郵件，向同上址車籍登記為送達，因遷移
    新址不明無法投遞，而退回臺北市交通事件裁決所等情，有
    臺北市政府警察局交通警察大隊100年7月27日北市警交大執
    字第10031544600號函檢附如附表編號1所示之舉發通知單暨
    送達證書、如附表編號2所示之舉發通知單通知聯暨國內郵
    簡信封、車號查詢重型機車車籍資料附卷足佐。而上開車號
    機車車籍登記地即「臺北縣中和市○○街25巷54之2號」之
    處所，雖係異議人先前之戶籍地，然異議人於上開舉發通知
    單為寄存送達前之98年11月10日，即將戶籍遷至「臺北市○
    ○區○○路27號7樓之8」，有異議人之個人戶籍資料、遷徙
    紀錄資料查詢結果在卷可證，則前揭「臺北市中山區○○○
    路○段34號5樓」，於原舉發機關送達如附表所示之舉發通知
    單時，即非異議人住居所之事實，堪可認定。從而，本件舉
    發通知單既未對異議人之住居所為送達，揆諸前開說明，其
    送達自不合法，而此未合法送達之結果，已使異議人喪失即
    時逕繳最低罰鍰或陳述意見之機會，對異議人法律上權益有
    所侵害，原處分機關未慮及此遽予裁罰，尚有未洽，是本件
    異議人之異議為有理由，如附表所示之原處分均應予撤銷，
    另由原處分機關更為適法之處理。
四、據上論斷，應依道路交通事件處理辦法第19條本文，裁定如
    主文。
中    華    民    國   100    年    11    月    11    日
                      刑事第四庭法  官  李殷君
以上正本證明與原本無異
如不服本裁定應於送達後5日內向本院提出抗告狀
                                書記官  殷玉芬
中    華    民    國   100    年    11    月    14    日
附表：
┌─┬──────┬──────┬──────┬────┬───────┬─────┐
│編│裁決書案號／│違規時間地點│  違規事實  │裁罰內容│原舉發單位、舉│原舉發單應│
│號│聲明異議案號│            │            │(新臺幣)│發通知單案號  │到案日期  │
├─┼──────┼──────┼──────┼────┼───────┼─────┤
│1 │100年7月7日 │100年3月17日│在設有禁止停│900元   │臺北市政府警察│100年4月28│
│  │北市裁催字第│上午10時8分 │車標誌之處所│        │局中山分局100 │日        │
│  │裁22-AM07783│；臺北市中山│停車。      │        │年3月25日北市 │          │
│  │50號（100年 │區○○○路  │            │        │警交字第A07783│          │
│  │度交聲字第19│448 號      │            │        │50號          │          │
│  │39號）      │            │            │        │              │          │
├─┼──────┼──────┼──────┼────┼───────┼─────┤
│2 │100年7月11日│100年3月18日│同上        │900 元  │臺北市政府交通│100年4月22│
│  │北市裁催字第│上午10時59分│            │        │局100年3月24日│日        │
│  │裁22-1AF8046│；臺北市中山│            │        │北市交停字第1A│          │
│  │76號（100年 │區○○○路  │            │        │F804676號     │          │
│  │度交聲字第19│448號週邊   │            │        │              │          │
│  │40號）      │            │            │        │              │          │
└─┴──────┴──────┴──────┴────┴───────┴─────┘